最　高　行　政　法　院　判　決　　　　　　　　　　九十一年度判字第四八二號
　　原　　　告　甲○○
　　被　　　告　財政部臺北市國稅局
　　法定代理人　乙○○
右當事人間因遺產稅事件，原告不服行政院中華民國八十九年四月二十八日台八十九
訴字第一二○八三號再訴願決定，提起行政訴訟。本院判決如左：
　　主  文
原告之訴駁回。
訴訟費用由原告負擔。
　　事  實
緣本件被繼承人蔡榮潤於民國七十八年九月二十二日死亡，由原告與蔡亦山、蔡東銘
、蔡涵英等共同繼承，並於七十九年一月九日向被告申報遺產總額新台幣（下同）九
六、四八三、六○二元。被告初查，依查得資料核定其遺產總額為四九九、八三八、
○四六元，淨額為二五六、九九七、○五三元。原告不服，申經復查結果，未准變更
，訴經財政部八十四年十二月十一日台財訴第000000000號訴願決定，將原
處分撤銷，由被告另為適法之處分。被告乃以八十七年二月二十七日（八七）財北國
稅法字第八七○○七五三六號重核復查決定，變更遺產總額為二○三、九四一、一二
二元，淨額為一五九、四四八、三四八元，並於八十七年三月三日送達原告，因原告
未提起訴願而告確定。嗣被告以原告漏報遺產總額一○七、四五七、五二○元，於八
十七年七月十六日依行為時遺產及贈與稅法第四十五條規定按短漏遺產稅額二七、二
六八、○二七元處以一倍罰鍰二七、二六八、○二七元。原告不服申請復查，未獲變
更，循序提起訴願、再訴願，遞遭決定駁回，遂循序提起行政訴訟。茲摘兩造訴辯
意旨如次：
原告起訴意旨略謂：一、稅捐之稽徵，依本法之規定：本法未規定者，依其他法律之
規定」、「稅捐之核課期間，依左列規定：一、依法應由納稅義務人申報，已在規定
期間內申報，．．．其核課期間為五年。．．．」、「滯納金．．．及罰鍰等，除本
法另有規定外，準用本法有關稅捐之規定。．．．」為行為當時稅捐稽徵法第一條、
第二十一條及第四十九條所明定；揆上諸規定罰鍰之核課期間應自申報起算，本件自
申報起算至裁罰時已逾八年六個月，顯己逾核課期間。二、至再訴願決定以稅捐稽徵
法施行細則第十六條及財政部八十四年一月二十八日台財稅第八四一六○四二一○號
函，主張核課期間應自應補稅款確定起算。查稅捐稽徵法第二十一條已明確規定核課
期間自申報日起算，且第四十九條規定罰鍰準用第二十一條規定。任何細則及解釋函
違反本法之規定者均不生效力。況且上開細則第十六條係規定本法五十條之二施行後
裁罰程序，而非規定核課期間。又再訴願決定以行為時遺產及贈與稅法第四十五條規
定「．．．應俟應納或應補稅款確定後，再行移罰」為駁回之理由，殊不知該條文違
反前開稅捐稽徵法第一條規定，不得援引適用。三、綜上論結再訴願決定，顯為不當
，為此，請判決撤銷原處分及一再訴願決定等語。
被告答辯意旨略謂：本件係因漏報遺產總額一○七、四五七、五二○元，於本稅行政
救濟確定後，依遺產及贈與稅法第四十五條規定按短漏遺產稅額二七、二六八、○二
七元處一倍罰鍰二七、二六八、○二七元。原告主張本案遺產稅業已於七十九年一月
九日申報，至八十七年七月十六日裁罰已逾核課期間等情，經查本件係稅捐稽徵法第
五十條之二增訂施行前已發單補徵稅款（限繳日期為八十年六月二十日），因行政救
濟中而尚未移送法院裁罰之案件，而本稅重核復查決定書之日期為八十七年二月二十
七日，被告於八十七年三月三日送達決定書，原告未提起訴願，於八十七年四月二日
確定，本件罰鍰係本稅確定後於八十七年七月十六日裁罰，尚未逾裁罰期間，是原告
所訴核不足採。綜上論述：原處分及所為復查、訴願、再訴願決定並無違誤，請駁回
原告之訴等語。
　　理  由
按「納稅義務人對依本法規定，應申報之遺產及贈與財產，已依本法規定申報而有漏
報或短報情事者，應按所漏稅額處以一倍至二倍之罰鍰。」為行為時遺產及贈與稅法
第四十五條所規定。「依本法第四十四條、第四十五條、第四十六條規定應處罰之案
件，除無應納稅額外，應俟應納或應補稅額確定後，再行移罰。」復為行為時遺產及
贈與稅法施行細則第五十五條所規定。次按行為時稅捐稽徵法第二十一條第一項第一
款規定，依法應由納稅義務人申報繳納之稅捐，已在規定期間內申報，且無故意以詐
欺或其他不正當方法逃漏稅捐者，其核課期間為五年，又「本法第五十條之二增訂施
行前，已發單補徵稅款而尚未移送法院裁罰之案件，應俟其應繳稅捐之處分確定後，
由主管稽徵機關為罰鍰之處分。」為稅捐稽徵法施行細則第十六條所明定。「稅捐稽
徵法第五十條之二增訂施行前，已發單補徵稅款而尚未移送法院裁罰之案件，於適用
稅捐稽徵法施行細則第十六條規定，俟補徵稅款確定後始予處罰者，若同一違章事實
涉及漏稅罰及行為罰，其裁罰期間，自其應補稅款確定之日起算。」為財政部八十四
年一月二十八日台財稅第八四一六○四二一○號函釋在案。本件被繼承人蔡榮潤於七
十八年九月二十二日死亡，由原告與蔡亦山、蔡東銘、蔡涵英等共同繼承，並於七十
九年一月九日向被告申報遺產總額新台幣（下同）九六、四八三、六○二元。被告初
查，依查得資料核定其遺產總額為四九九、八三八、○四六元，淨額為二五六、九九
七、○五三元。原告不服，申經復查結果，未准變更，訴經財政部八十四年十二月十
一日台財訴第000000000號訴願決定，將原處分撤銷，由被告另為適法之處
分。被告以八十七年二月二十七日（八七）財北國稅法字第八七○○七五三六號重核
復查決定，變更遺產總額為二○三、九四一、一二二元，淨額為一五九、四四八、三
四八元，並於八十七年三月三日送達原告，因原告未提起訴願而告確定。嗣被告以原
告漏報遺產總額一○七、四五七、五二○元，於八十七年七月十六日依行為時遺產及
贈與稅法第四十五條規定按短漏遺產稅額二七、二六八、○二七元處以一倍罰鍰二七
、二六八、○二七元。原告不服循序起訴主張：本案遺產稅已於七十九年一月九日申
報，至裁罰相距八年六月，已逾核課期間；稅捐稽徵法施行細則第十六條、財政部台
財稅字第八四一六○四二一○號函、遺產及贈與稅法第四十五條規定，均違反稅捐稽
徵法第一條、第二十一條之規定，不得援引適用云云。惟查，行為時遺產及贈與稅法
第四十五條、同法施行細則第五十五條，另所得稅法第一百十七條，均規定有關罰鍰
之案件，應俟本稅確定後，再移送法院裁罰。本件係稅捐稽徵法第五十條之二增訂施
行前已發單補徵稅款（限繳日期為八十年六月二十日），因行政救濟中而尚未移送法
院裁罰之案件，而本稅重核復查決定書之日期為八十七年二月二十七日，被告於八十
七年三月三日送達復查決定書，原告未提起訴願，於八十七年四月二日確定。依稅捐
稽徵法施行細則第十六條規定，應俟應繳稅捐之處分確定後，再行裁罰，本件被告於
本稅確定後於八十七年七月十六日處以罰鍰，並未逾核課期間。次查稅捐稽徵法於八
十一年十一月二十三日增訂第五十條之二，規定：「依本法或稅法規定應處罰鍰者，
由主管稽徵機關處分之，不適用稅法處罰程序之有關規定，受處分人如有不服，應依
行政救濟程序辦理。」其立法意旨在於罰鍰應改由稽徵機關處分，自無各稅法所規定
移送法院裁罰之適用；並於同法施行細則第十六條配合規定：「本法第五十二條之二
增訂施行前，已發單補徵稅款而尚未移送法院裁罰之案件，應俟其應繳稅捐之處分確
定後，由主管稽徵機關為罰鍰之處分。」本件係稅捐稽徵法第五十條之二增訂施行前
已發單補徵稅款，因行政救濟中尚未移送法院裁罰之案件，自應優先適用前開規定及
函釋。原告主張依稅捐稽徵法第一條、第二十一條規定已逾核課期間云云，尚無足採
。綜上所述，原處分洵無違誤；一再訴願決定遞予維持，俱無不合，原告所訴非有理
由，應予駁回。
據上論結，本件原告之訴為無理由，爰依行政訴訟法施行法第二條、行政訴訟法第九
十八條第三項前段，判決如主文。
中　　華　　民　　國　　九十一　　　年　　　四　　　　月　　　四　　　　日
                    最 高 行 政 法 院  第 四 庭
                                審 判 長 法  官　　　廖　政　雄
                                         法  官　　　趙　永　康
                                         法  官　　　林　清　祥
                                         法  官　　　鍾　耀　光
                                         法  官　　　姜  仁  脩
右  正  本  證  明  與  原  本  無  異
　　　　　　　　　　　　　　　　　　　　 法院書記官　張　雅　琴
中　　華　　民　　國　　九十一　　　年　　　四　　　　月　　　六　　　　日
